臺灣嘉義地方法院民事裁定
110年度消債清字第8號
聲  請  人  鄭淑惠  


債  權  人  仲信資融股份有限公司

法定代理人  陳鳳龍  
代  理  人  陳奕均  
債  權  人  遠傳電信股份有限公司
                      設臺北市○○區○○○路○段000號00                          樓
法定代理人  徐旭東  
債  權  人  台灣大哥大股份有限公司

法定代理人  蔡明忠  
上列當事人因消費者債務清理事件聲請清算，本院裁定如下：
    主  文
聲請人鄭淑惠自中華民國一一０年五月十八日下午四時起開始
清算程序。
命司法事務官進行清算程序。
    理  由
一、法院開始清算程序之裁定，應載明其年、月、日、時，並即
    時發生效力，消費者債務清理條例（下稱消債條例）第83條
    第1 項定有明文。又法院裁定開始更生或清算程序後，得命
    司法事務官進行更生或清算程序，同條例第16 條第1項亦定
    有明文可參。再按債務人對於金融機構負債務者，在聲請更
    生或清算前，應向最大債權金融機構請求協商債務清償方案
    ，或向其住、居所地之法院或鄉、鎮、市、區調解委員會聲
    請債務清理之調解；協商或調解成立者，債務人不得聲請更
    生或清算，但因不可歸責於己之事由，致履行有困難者，不
    在此限；本條例施行前，債務人依金融主管機關協調成立之
    中華民國銀行公會會員，辦理消費金融案件無擔保債務協商
    機制與金融機構成立之協商，準用前2項之規定，消債條例
    第151條第1項、第7項、第9項亦定有明文。
二、本件聲請人主張對於仲信資融股份有限公司等非金融機構負
    有新臺幣（下同）8,763,000元之無擔保無優先債務，因有
    不能清償債務情事，前已提出債權人清冊，以書面向嘉義縣
    中埔鄉調解委員會聲請與債權人進行債務清理之前置調解，
    惟債權人認為聲請人之還款金額太低，不同意聲請人還款方
    案，且債權人均未出席調解，以致調解不成立（嘉義縣○○鄉
    ○○○○○000○○○○○0號調解事件），是聲請人確有不能清償債務
    之情形。又聲請人復未經法院裁定開始更生程序或宣告破產
    ，爰請求裁定准予清算等語。
三、經查，聲請人主張其有不能清償債務之情事，並提出財產及
    收入狀況說明書、債務人清冊、債權人清冊、身分證及健保
    卡、調解不成立證明書、執行命令、全國財產稅總歸戶財產
    查詢清單、嘉義市政府財政稅務局總局107、108年度綜合所
    得稅各類所得資料清單、勞工保險被保險人投保資料表、加
    油站電子發票證明聯、超商電子發票證明聯、戶籍謄本、財
    團法人金融聯合徵信中心查詢當事人綜合信用報告－債務清
    理條例前置協商專用債權人清冊及回覆書、國泰人壽保險單
    、薪資明細、財團法人嘉義縣私立瑞泰社會福利基金會私立
    幸福居家長照機構支出憑證、存摺內頁、保單帳戶價值一覽
    表、保單借還款紀錄為證（見本院卷第17至29、33至58、63
    至77、161至209、231至247頁）。查聲請人主張任職於財團
    法人嘉義縣私立瑞泰社會福利基金會擔任居服員，因每日要
    抽空照顧家中年邁雙親，目前每月收入為22,000元，名下有
    7份保險單，並提出薪資明細、財團法人嘉義縣私立瑞泰社
    會福利基金會私立幸福居家長照機構支出憑證、國泰人壽保
    險單、保單帳戶價值一覽表為證。惟本院審酌聲請人民國10
    8年8月至110年3月薪資共632,565元（計算式：6,010元＋17,
    494元＋27,394元＋27,682元＋36,157元＋34,896元＋22,951元＋3
    7,013元＋41,407元＋41,227元＋39,545元＋36,035元＋30,966元
    ＋39,987元＋38,324元＋34,966元＋54,511元＋22,000元＋22,000
    元＋22,000元），平均每月薪資為31,628元（計算式：632,5
    65元÷20個月，元以下四捨五入），則聲請人每月收入以31,
    628元為計算。又聲請人主張其每月個人必要生活支出為餐
    費9,000元、電話費1,000元、水電瓦斯費1,000元、交通費5
    00元、雜支2,500元，共計14,000元，因未逾消債條例第64
    條之2第1項規定，按衛生福利部公告110年度臺灣省最低生
    活費13,288元之1.2倍即15,946元之金額，應予准許。另聲
    請人主張每月支出父親、母親扶養費各4,500元，父親、母
    親每月各領有老農津貼7,550元，並提出聲請人母親之診斷
    證明書、身心障礙證明、聲請人父親、母親之戶籍謄本、嘉
    義市政府財政稅務局總局107、108年度綜合所得稅各類所得
    資料清單、全國財產稅總歸戶財產查詢清單、存摺內頁為憑
    （見本院卷第59至61頁、第211至229頁）。查聲請人父親為
    27年10月生、母親為29年5月生，分別為82歲、80歲，均已
    逾法定退休年齡，惟聲請人父親107、108年度定存所得分別
    為13,057元、5,767元，名下有5筆土地及1棟房屋，財產總
    額為16,123,883元，每月並領有老農津貼7,550元，而聲請
    人母親雖無所得，惟名下有3筆土地，財產總額為1,748,120
    元，每月亦領有老農津貼7,550元，難認有無法維持生活而
    需聲請人扶養之必要，本院審酌聲請人父親、母親有維持生
    活之經濟能力，認聲請人提列之父親、母親扶養費，不應准
    許。承上，本件聲請人每月薪資收入31,628元，扣除每月必
    要生活支出14,000元後，僅有餘額17,628元（計算式：31,6
    28元－14,000元），顯不足清償仲信資融股份有限公司提出
    以債權金額5,166,291元，分180期，0利率之還款方案（見
    本院卷第101頁），即每月須償28,702元（計算式：5,166,2
    91元÷180期，元以下四捨五入），況尚有遠傳電信股份有限
    公司、台灣大哥大股份有限公司之債務未計入。是以本院審
    酌聲請人現況之財產、勞力及信用等清償能力，以聲請人每
    月收入於扣除每月合理之基本生活費用後，堪信已不能清償
    前開所負無擔保或無優先權債務5,181,291元（依債權人及
    聲請人陳報之債權總額）。從而，聲請人所為本件聲請，核
    符消債條例第3條所定之要件。
四、綜上所述，聲請人既有不能清償債務之情事，自應允其於消
    債條例施行後，選擇以清算型之清算程序清理其債務，藉以
    妥適調整聲請人與債權人及其他利害關係人間之權利義務關
    係，保障債權人獲得公平受償，並謀求聲請人經濟生活之重
    建復甦機會。此外，本件又查無聲請人有消債條例第6條第3
    項、第8條或第82條第2項所定駁回清算聲請之事由存在，則
    聲請人聲請清算，與法尚無不符，應予准許。
五、依消費者債務清理條例第11條第1項、第83條第1項、第16條
    第1項，裁定如主文。
中　　華　　民　　國　　110 　年　　5 　　月　　18　　日
                  民事第二庭法　官　陳威憲
本件裁定不得抗告。
本裁定已於110年5月18日下午4時公告。
中　　華　　民　　國　　110 　年　　5 　　月　　18　　日
                            書記官  方瀅晴